臺灣板橋地方法院民事判決　　　　　　　 94年度訴字第535號
原　　　告　戊○○
　　　　　　　　　　　　樓
被　　　告　甲○○
　　　　　　乙○○
　　　　　　　　　　　　號
　　　　　　丙○○○弄十.
　　　　　　己○○
　　　　　　　　　　　　號應.
上列當事人間請求侵權行為損害賠償事件，本院於94年7 月5 日
言詞辯論終結，判決如下：
    主  文
被告應連帶給付原告新台幣佰柒拾陸萬捌仟元。
訴訟費用由被告連帶負擔。
    事實及理由
壹、程序上理由：
    本件被告乙○○、己○○未於最後言詞辯論期日到場，核無
    民事訴訟法第386 條各款所列情形，爰依原告之聲請，由其
    一造辯論而為判決。
貳、實體上理由
一、原告起訴主張
（一）被告甲○○、乙○○、丙○○、己○○、丁○○（另結）
      等人共同組成詐騙集團，該詐騙集團以「中聯系統控股有
      限公司」名義，並佯稱以刮刮樂中獎手法，將內含廣告單
      、中獎單之不實中獎信件寄給原告，且以繳交律師公證費
      及會員費等理由誘使誤信中獎，原告在不知情之情形下分
      別由臺北市汀州郵局（71支局）及臺灣銀行公館分行，陸
      續匯入共計3,768,000 元之金額至被告指定之帳戶，惟原
      告1 直未收到中獎款項，致報警處理，經板橋地檢署檢察
      官提起公訴，認定被告等涉犯刑法第30條、第340 條及洗
      錢防制法第9 條第1 項之幫助常業詐欺罪及幫助洗錢罪在
      案，渠等不法侵害原告權益，被告等應負連帶賠償責任。
      並聲明：請求判令被告應連帶給付原告新台幣3, 768,000
      元。
二、被告甲○○抗辯：
    被告並未詐騙原告，自毋庸負責，並聲明請求駁回原告之訴
    。
三、被告乙○○抗辯：
    被告乙○○未於最後言詞辯論到庭，惟據之前到庭具狀陳述
    ：因郵局存摺遭詐騙集團冒用，原告所匯款項，被告分文未
    得，亦毫不知情，被告不良於行，目前失業，無工作收入，
    被告亦為受害者；原告請求損害賠償，實為無力負擔，並聲
    明駁回原告之訴。
四、被告丙○○抗辯：
    被告一時疏忽，遺失郵局存摺、金融卡及印章，而未即時辦
    理掛失，始為詐騙集團所利用，並非交付予詐騙集團幫助洗
    錢，從中牟利，並聲明請求駁回原告之訴。
五、被告己○○未於言詞辯論期日到場，亦未提出準備書狀作何
    聲明或陳述。
六、得心證之理由：
（一）被告甲○○於刑事庭審理時坦承有向友人蕭志明借用上開
      帳戶之事實，被告乙○○於刑事審理時固坦承有依照姓名
      不詳綽號「阿龍」之成年男子指示，至前開郵局開立帳戶
      並交付存摺簿等事實，惟被告甲○○辯稱：伊當時住在蕭
      志明家，伊的朋友要匯錢給伊，所以伊向蕭志明借存摺，
      後來伊將存摺簿遺失，有要蕭志明去辦遺失，伊並未把帳
      戶提供給叫「阿龍」的人，也沒有獲得六千元云云。被告
      乙○○辯稱：伊是看見在報紙刊登「辦門號找工作」的活
      動，替伊應徵的人說需要1 本郵局本子，即拿伊私章代伊
      去郵局辦，辦好之後該人自己去郵局替伊領出來，本來說
      要給伊三千五百元，但是後來並沒給伊，當初那間公司是
      要伊做辦門號的外務員，但實際上並沒有辦門號云云；被
      告丙○○於刑事審理時抗辯：伊於90年間因發生車禍而昏
      迷被送醫救治，當時伊存摺放置在車內，待伊清醒後已找
      不到該存摺，後來請領新的存摺，有發現存提款明細內列
      印出不是伊存提款的紀錄云云。經查：
 １、原告遭詐騙集團以中獎為由，要求匯款繳交費用，渠等依
     指示匯入指定帳戶後，並未收到中獎款項等情，業據原告
     於警詢時指訴綦詳，並有郵政國內匯款執據影本、臺灣銀
     行匯出匯款回條聯、台北銀行入戶電匯回條、「中聯系統
     控股有限公司」廣告單、兌獎密碼單各乙紙及如附表所示
     帳戶之開戶基本資料及客戶歷史交易清單附於刑事卷可按
     ，而原告遭詐騙之款項，係匯入或被轉帳至被告等人所開
     設之前揭帳戶在內，足見被告等人上開帳戶，確係被他人
     供作掩飾其自己或他人常業詐欺犯行所得款項之用甚明。
 ２、訊之被告甲○○於警詢時已坦承：伊於90年4 月間借住蕭
     志明家，並向蕭志明借用郵局存摺、提款卡及印章，事後
     並未歸還前開物品，伊將郵局存摺及提款卡賣予外號「龍
     仔」的男子，代價三千元，「龍仔」告訴伊是販賣光碟要
     用到，他知道伊需要錢，他告訴伊1 本郵局存摺可賣到
     3,000 元，伊不認識「龍仔」，也不　知他如何知道伊的
     手機號碼，「龍仔」叫伊將存摺及提款卡拿到建豐路給他
     ，伊將蕭志明的存摺提款卡交給「龍仔」時，也將依自己
     的郵局存摺、提款卡、私章等物租予「龍仔」，當時伊共
     得6,000 元等語（見偵查卷第24頁反面、第25頁），雖被
     告甲○○於本院92年8 月15日訊問時係辯稱：伊因『伊大
     哥』要匯錢給伊，所以向蕭志明借存摺，等伊將伊大哥匯
     入的錢領出之後，『就把　　存摺還給蕭志明』，伊在警
     詢時所述的意思是說存摺簿遺失，因為蕭志明告訴伊　存
     摺簿遺失，所以伊有要他去辦遺失，蕭志明是在入監服刑
     前告訴伊有辦遺失，伊願意與蕭志明對質云云（見刑事第
     1 審卷92年8 月15日訊問筆錄第3 、4 頁），然其嗣經刑
     事第1 審於93年5 月13日傳喚證人蕭志明到庭與其對質時
     ，證人蕭志明到庭具結後證述稱：伊於90年四月間將上開
     郵局存摺簿借給被告甲○○使用，被告甲○○說他當時沒
     有錢，要他女友把錢匯入帳戶，因他犯案通緝中，不敢用
     自己的帳戶，所以向伊借，原本約定隔天要還，匯完款項
     完錢就還給伊，但是第2 天伊找不到他，第三天伊就辦遺
     失，是他打手機跟伊說他把帳戶遺失了，要伊去辦遺失等
     情（見刑事第1 審卷93年5 月13日審判筆錄第14至16頁）
     ，而被告甲○○在當庭聽聞證人蕭志明上開證詞之後，已
     不否認其並未將上開存摺返還予證人蕭志明之事實，惟另
     更異前詞改辯稱：伊當時住在蕭志明家，因『伊朋友』要
     匯款給伊，伊帳戶放在家裡，所以跟蕭志明借，後來伊去
     屏東1 家網咖店時打開機車車廂發現存摺不見了，『該存
     摺還沒有用到』，伊有對蕭志明說存摺遺失，要他去報遺
     失等語（刑事第1 審卷93年5 月13日審判筆錄第27、28頁
     ），是被告甲○○於刑事第一審卷審理時之前後二次供詞
     係自相矛盾，顯為避重就輕飾卸之詞，委無可採。而被告
     甲○○於刑事第1 審卷訊問時既陳明其在屏東監獄內接受
     詢問時係基於自由意識下所為供述等情無誤（見刑事第1
     審卷92年8 月15日訊問筆錄第4 頁），且綜觀其於警詢對
     於其向證人蕭志明借用存摺後轉售予龍仔之時間、地點、
     代價等細節均供述甚為詳盡，是被告甲○○於警詢之自白
     應堪採認為真實，其確有販賣蕭志明之帳戶以圖利無誤。
 ３、被告乙○○於警詢時即供稱：伊於90年3 月2 日時，看見
     中國時報社會版上有「辦門號、送現金」的廣告，並留有
     行動電話號碼，伊撥打該號碼與1 位自稱「阿龍」的男子
     聯絡，「阿龍」說辦門號需要郵局的帳戶，所以伊與「阿
     龍」1 同前往平鎮新勢郵局辦理開戶，「阿龍」拿走伊郵
     局存摺及私章後，又說郵局帳戶不能申請臺灣大哥大門號
     ，又拿伊的合庫存摺去申請，最後申請到台灣大哥大門號
     及1 支手機，阿龍將手機拿走，給伊800 元代價，郵局存
     摺及伊的私章亦未還伊，阿龍說他會暫時替伊保管存摺及
     私章，且說等金融卡取回後，交給他，他會給伊5,000 元
     的代價，伊從未領取金融卡，亦未從阿龍處得到5,000 元
     等語（詳見偵查卷第18頁反面、第19頁）；又於偵查中供
     稱：於90年夏天，伊看報紙應徵易付卡業務員，有1 名綽
     號「阿龍」之男子約伊在桃園市○○路麥當勞裡，要伊開
     帳戶給他們公司轉帳之用，給伊3,500 元，說是借公司用
     的獎金，他拿給伊1 百元並幫伊刻好印章，叫伊去郵局開
     戶，他在郵局外面等，辦好後伊把帳戶存摺給他等語（見
     偵查卷第182 頁正反面）；復於刑事第一審卷訊問時則陳
     稱：伊在報紙看見「辦門號找工作」的活動，替伊應徵的
     人說需要1 本郵局本子，該人代伊去郵局辦，辦好之後他
     自己去郵局替伊領出來存摺及提款卡，他本來說要給伊
     3,500 元，但是也沒給伊，當初那間公司是要伊做辦門號
     的外務員，他還說要辦門號，實際上並沒有辦等語（見刑
     事第1 審卷92年7 月25日訊問筆錄），核其上開多次供述
     情節，雖就交付其所有之個人帳戶可取得之代價為何前後
     有不1 致，然其因貪取對價而提供其個人帳戶予其不認識
     之人「阿龍」的事實則堪以認定。
 ４、被告丙○○係於90年6 月23日至中山醫學大學附設醫院急
     診接受縫合傷口手術等情，有該醫院出具之診斷證明書1紙
     在卷可稽；而被告丙○○所有之上開帳戶存摺曾分別於89
     年3 月29日及90年7 月14日辦理掛失同時補發存摺，並於
     90年7 月14日申請補　發金融卡乙節，有中華郵政股份有
     限公司臺中郵局93年1 月8 日中管字第0932100074號函及
     函附郵局儲金簿掛失止付申請書2 紙在卷可稽（見第1審
     刑事卷2 第12頁至14頁）。據上足見被告丙○○自89 年3
     月29日第1 次補發存摺後直至90年6 月23日其發生車禍日
     前之期間，仍持有其第1 次補發的存摺。復觀諸卷附之被
     告丙○○上開帳戶客戶歷史交易清單之紀錄可知，原告受
     騙後匯款，其中有100,000 元金額，於同年月4 日，從同
     案被告己○○帳戶（帳號：000000－0 號）轉帳存入被告
     丙○○之帳戶內，並於同日分2 次提款各60,000元、
     40,000元，足徵被告丙○○在將該帳戶存摺掛失之前，確
     有將該存摺交付予他人使用。再者，觀諸被告丙○○所提
     出之新儲金簿存提明細第1 頁記載可知，該明細第1 筆列
     印資料是90年5 月3 日提款50,000元紀錄，足見前揭於90
     年5 月1 日的各筆轉帳及提款紀錄，係登錄在補發存摺前
     之舊存摺上；而被告既然聲稱：伊所攜帶置放在車內的存
     摺，係於伊發生車禍（即90年6 月23日）時始遺失，則其
     對於舊存摺中已登錄有至少有三筆前揭非其所有之不明款
     項存入及提出之事實，焉有不知之理，是被告丙○○辯解
     稱其不知有不明款項進出乙節，並不足採信。此外，被告
     丙○○於刑事第1 審卷問時尚且陳稱：上開台中烏日郵局
     帳戶係由伊父親張白松幫伊開設，但現在存摺都在伊父親
     保管，伊一直沒有辦提款卡，只有存摺而已，因為伊父親
     擔心伊會提款花錢等語（見刑事第1 審卷92年8 月12日訊
     問筆錄）。然依據被告丙○○所提出其新領取儲金簿內頁
     存提款明細第1 頁即記載於90年5 月間有多筆以「卡片提
     款」之紀錄，且被告丙○○既有於90年7 月14日申請補發
     金融卡，足見被告辯稱其1 直沒申請提款卡乙節，顯與事
     實不符，無可採信。綜上，本件被告丙○○有將其所有之
     上開帳戶存摺及提款卡交付予不詳姓名人士使用之事實，
     堪以認定。
 ５、雖被告己○○於刑事庭93年11月19日審理時聲稱：伊係將
     上開存摺交給蘇先生云云，然其於93年11月11日第二次通
     緝到案後經刑事第1 審卷訊問時則係供稱：伊所有之上開
     存摺已經不見，並沒有販賣云云，是以被告前後供述明顯
     相互矛盾，足徵其有意隱瞞事實。而徜若被告己○○果真
     係應僱主要求開設帳戶供作支付薪資之帳戶，則衡情其僱
     主僅需取得其所屬帳戶戶名及帳號，即可將薪資直接存入
     或匯入該帳戶，再由被告己○○自行提領已足，焉有需要
     求被告己○○交出存摺及提款卡之理？況且，被告己○○
     既供述：伊僱主係以現金支付薪資予伊，則衡情該僱主大
     可直接交付現金予被告己○○，焉有需多此1 舉先將薪資
     存入被告己○○之郵局帳戶內，再由僱主從該郵局帳戶領
     出存款後交付現金予被告己○○之理？此顯不合常理。又
     觀諸卷附被告己○○之上開高雄府北郵局帳戶客戶歷史交
     易清單（見偵查卷第84頁、85頁）之記載，該帳戶於88年
     11、12月份間，並無金額為「10,000元」或「20,000元」
     的存款或提款紀錄，顯見被告己○○上開所辯各節，均係
     臨訟卸責之飾詞，無足採信。綜上，足認被告己○○對於
     其交付上開帳戶存摺及提款卡並非供作支付其薪資乙節，
     知之甚詳。
 ６、按金融帳戶為個人理財之工具，而申請開設金融帳戶並無
     任何特殊之限制，1 般民眾皆可以存入最低開戶金額之方
     式申請之，且1 個人可以在不同之金融機構申請多個存款
     帳戶使用，此乃眾所週知之事實，而依1 般人之社會生活
     經驗，苟見陌生人不以自己名義申請開戶，反而以向不特
     定人招覽買賣或承租或借用等方式蒐集他人之郵局帳戶供
     己使用，則在客觀上應可預見該帳戶係供有犯罪意圖者為
     掩飾或隱匿其犯罪所得，藉由將該筆資金之存入後再行領
     出的過程，以達到隱瞞其資金流向及避免提款行為人身分
     曝光之目的，此亦為1 般人本於1 般認知能力所易於瞭解
     之事。本件被告己○○及丙○○各將其所有帳戶存摺戶並
     提供交付存摺、提款卡交付予蘇姓男子及不詳姓名人士使
     用，衡情渠等應能預見渠等所提供之郵局帳戶可能會被用
     於掩飾因自己或他人犯常業詐欺或其他重大犯罪所得匯入
     款項，仍不違反其本意而為之。雖無證據證明被告於提供
     帳戶時主觀上能知悉不詳姓名之男子等人所屬犯罪集團將
     如何犯罪（按有可能係從事詐欺、或擄車恐嚇取財等），
     但就犯罪集團將購得渠等帳戶後，可供掩飾、隱藏因自己
     或他人重大犯罪所得財物以達洗錢目的乙事，客觀上既能
     預見仍執意為之，渠等有幫助洗錢之不確定故意已灼然若
     揭。
 ７、被告甲○○、乙○○、丙○○、己○○等人所涉洗錢防制
     法之犯行，業經本院刑事庭判決有罪確定，有本院刑事庭
     92年度金訴字第24號刑事判決可按。被告前開辯詞，皆非
     可採。
（二）因故意或過失，不法侵害他人之權利者，負損害賠償責任
      數人共同不法侵害他人之權利者，連帶負損害賠償責任。
      民法第184 條前段、第185 條定有明文。原告依據侵權行
      為法則，提起本訴，請求被告應連帶給付3,768,000 元，
      即無不合，應予准許。
七、結論：原告之訴為有理由，依民事訴訟法第385 條第1 項前
    段、第85條第2 項，判決如主文。
中　　華　　民　　國　　94　　年　　7 　　月　　15　　日
                  民事第三庭法　  官　徐玉玲
以上正本係照原本作成
如對本判決上訴，須於判決送達後20日內向本院提出上訴狀。
中　　華　　民　　國　　94　　年　　7 　　月　　15　　日
                    　　　　書 記 官　朱家惠
